【裁判字號】    95,交聲,609
【裁判日期】    950721
【裁判案由】    交管條例聲異
【裁判全文】
臺灣板橋地方法院交通事件裁定         95年度交聲字第609號
原處分機關  交通部公路總局臺北區監理所
異  議  人  甲○○
即受處分人
上列異議人因違反道路交通管理處罰條例案件，對於交通部公路
總局臺北區監理所於民國95年4 月10日所為之處分（原處分案號
：北監自裁字第裁40－IA0000000 號），聲明異議，本院裁定如
下：
    主  文
原處分撤銷。
    理  由
一、原處分機關以：異議人即受處分人甲○○所有之車號M2－84
    75號自用小客車（下稱前開自用小客車），於94年8 月30日
    15時50分，在臺北市○○○路○ 段處，因「在道路收費停車
    處所停車不依規定繳費」違規，經臺北市政府交通局停車管
    理處依違反修正前道路交通管理處罰條例第56條第1 項第11
    款規定，以北市交停字第1A0000000 號舉發違反道路交通管
    理事件通知單（下稱上開違規通知單）逕行舉發，經原處分
    機關調查結果，仍認受處分人有上開違規行為，乃依修正前
    道路交通管理處罰條例第56條第1 項第11款規定，裁處罰鍰
    新臺幣600 元。
二、聲明異議意旨略以：異議人從未見繳費通知單，亦未曾收受
    臺北市停車管理處任何信函，該處稱以上開違規通知單逕行
    舉發，裁處罰鍰600 元並不合理，為此請求撤銷原處分改裁
    處應繳之停車費款項等語。
三、按道路交通管理處罰條例第56條條文業經總統於94年2 月5
    日以華總一義字第09400017731 號令修正公布，復依同條例
    第93條規定，本條例施行日期，由行政院以命令定之，行政
    院於94年7 月5 日以臺交字第0940029286號令發布定於94年
    9 月1 日施行。而該條例第56條修正前於第1 項第11款係規
    定：「汽車駕駛人停車時，在道路收費停車處所停車，不依
    規定繳費者，處新臺幣六百元以上一千二百元以下罰鍰」，
    修正後則已更動條項及部分內容為同條例第56條第2 項規定
    ：「汽車駕駛人在道路收費停車處所停車，未依規定繳費，
    主管機關以書面通知駕駛人於七日內補繳，並收取必要之工
    本費用，逾期再不繳納，處新臺幣三百元罰鍰」。又按逕行
    舉發者，應按「已查明」之資料填註車牌號碼、車輛種類、
    車主姓名或地址，並於通知單上方空白處加註逕行舉發之文
    字後，由舉發機關送達被通知人。又逕行舉發違反道路交通
    管理事件，經汽車所有人依通知單之應到案日期前到案，並
    告知違規駕駛人姓名、身分證統一編號及住址者，處罰機關
    應即另行通知違規駕駛人到案依法處理；逾應到案日期，處
    罰機關應依本條例第八十五條第三項規定處罰該汽車所有人
    。又違反道路交通管理事件，行為人認為舉發之事實與違規
    情形相符者，得於接獲通知單後，親自或委託他人持該通知
    單，不經裁決向指定之處所，逕依裁罰基準執行並繳納罰鍰
    結案。違反道路交通管理事件統一裁罰基準及處理細則（下
    稱處理細則）第11條第1 項第3 款、第24條、第48條第1項
    分別定有明文。揆諸上開處理細則之規定，無非在使逕行舉
    發之違規人（受處分人）得以釐清責任歸屬及得知處罰標準
    在限期內能自動繳納罰款。是受處分人自應先受舉發違反道
    路交通管理事件通知單之通知，始能知悉應到案日期，否則
    受處分人即無從知悉應到案之日期，如主管機關未經合法送
    達逕行裁決，其裁決程序即屬不適法。復按處理違反道路交
    通管理事件，有關文書送達之程序，依行政程序法之規定，
    處理細則第5 條定有明文；另行政程序法第72條第1 項前段
    規定，送達，於應受送達人之住居所、事務所或營業所為之
    。
四、經查：
(一)、異議人即受處分人甲○○所有之前開自用小客車，於94年8
    月30日15時50分，在臺北市○○○路○ 段道路收費停車處所
    停車不依規定繳費之事實，為異議人所不爭執，並有臺北市
    政府交通局逕行填單舉發之上開違規通知單1 紙在卷可稽，
    是異議人在道路收費停車處所停車，不依規定繳費之違規事
    實，堪以認定。次查，異議人係自89年4 月8 日起之戶籍地
    即設於「臺北縣樹林市鎮○街58號4 樓之3 」，此經本院依
    職權調取異議人戶籍資料核閱無訛，有異議人個人基本資料
    查詢結果1 紙附卷足憑。而原舉發機關係以掛號郵寄方式向
    「臺北縣樹林市○○街○ 段19號」地址送達上開違規通知單
    ，嗣遭退回乙節，此有臺北市停車管理處95年3 月28日北市
    停四字第09531438600 號函附單退之上開違規通知單1 件存
    卷可考。故原舉發機關並非向異議人當時之應受送達處所即
    上開戶籍地為送達，亦未為相當之調查，難謂上開違規通知
    單已合法送達予異議人；而原處分機關係迄於95年4 月10日
    始作成本件北監自裁字第裁40－IA0000000 號違反道路交通
    管理事件裁決書，並於同日送達予異議人，此有該裁決書及
    交通部公路總局臺北區監理所送達證書各1 紙在卷可憑，合
    先敘明。
(二)、按總統於94年2 月5 日以華總一義字第0940 0016840號令公
    布，並自95年2 月5 日開始施行之行政罰法第5 條規定：「
    行為後法律或自治條例有變更者，適用行政機關最初裁處時
    之法律或自治條例。但裁處前之法律或自治條例有利於受處
    罰者，適用最有利於受處罰者之規定」。再觀諸行政機關於
    行為人違反行政法裁處時，適用裁處時之法律，但裁處前之
    法律有利於行為人者，適用最有利於行為人之法律。而所謂
    裁處，包括訴願、行政訴訟之決定或判決；又所謂裁處不以
    原處分機關之行為為限，凡在復查、訴願以迄行政訴訟中，
    尚未裁處確定之案件均有從新從輕原則之適用，最高行政法
    院89年9 月13日89年度9 月份第一次庭長法官聯席會議決議
    意旨及最高行政法院86年度判字第674 號判決意旨均同此見
    解。而道路交通管理處罰條例所定罰鍰之裁罰，本屬行政罰
    之性質（參照上開行政罰法第1 條將罰鍰之處分定為行政罰
    ）。從而，本件異議人於行為後，關於逾期未繳納停車費之
    違規行為之處罰，道路交通管理處罰條例第56條既已有修正
    公布並施行，如前所述，則應適用「從新從輕」原則，經比
    較新舊法之結果，認修正後之新法較有利於行為人（即異議
    人），應適用修正後道路交通管理處罰條例第56條第2 項之
    規定，以符合該條例修法之本旨。
(三)、綜上所述，修正後道路交通管理處罰條例第56條第2 項既就
    汽車駕駛人在道路收費停車處所停車，未依規定繳費之行為
    ，規定主管機關應先以書面通知駕駛人於7 日內補繳，並收
    取必要之工本費用，於駕駛人逾期仍未繳納時，始可處300
    元罰鍰，則原處分機關就異議人有於上開路段停車逾期未繳
    納停車費之違規事實為裁處時，道路交通管理處罰條例業已
    修正，卻未依前開行政罰法之「從新從輕」原則，適用修正
    後之該條例，以書面通知駕駛人於7 日內補繳之情況下，即
    逕自裁罰新臺幣600 元罰鍰，於法係有未合，自應由本院將
    原處分撤銷，由原處分機關詳為審究後，另為適法之處分。
據上論結，應依道路交通案件處理辦法第20條前段，裁定如主文
。
中    華    民    國    95    年    7     月    21    日
                  交通法庭法  官  林淑婷
以上正本證明與原本無異
如不服本裁定應於送達後5 日內向本院提出抗告狀
                          書記官  廖貞音
中    華    民    國    95    年    7     月    21    日


司法院資訊處製作；財團法人民間司法改革基金會備份。
